【裁判字號】    93,訴,45
【裁判日期】    950227
【裁判案由】    違反毒品危害防制條例
【裁判全文】
福建金門地方法院刑事判決                93年度訴字第45號
公  訴  人  福建金門地方法院檢察署檢察官
被      告  丁○○
指定辯護人  辛○○律師
上列被告因違反毒品危害防制條例案件，經檢察官提起公訴（93
年度偵字第404、415、424、425、426、427號），本院判決如下
：
    主  文
丁○○共同連續轉讓第二級毒品安非他命，處有期徒刑拾月。轉
讓第二級毒品安非他命之所得新臺幣壹萬貳仟元沒收之，如全部
或一部不能沒收時，連帶以其財產抵償之。扣案之門號（○九三
四）○三八○九二號行動電話壹支（含晶片壹片），沒收之。
    事  實
一、丁○○與丙○○（另由本院審理中）基於轉讓第二級毒品安
    非他命之共同概括犯意聯絡，自民國九十三年七月間起，至
    同年八月間止，連續於：
(一)、九十三年七月初某日，由丁○○駕駛其車號6F-4123自用
      小客車，搭載丙○○至金門縣西堡湖南高地附近，由丙○○將數量不明之安非他命置於保濟丸內，以五千元之價格
      轉讓給庚○○。
(二)、庚○○於九十三年七月二十六日十七時三十七分許，以其
      所有門號0000000000號行動電話，撥打丙○○
      所有門號0000000000號行動電話後，由丙○○
      將數量不明之安非他命置於夾鍊袋內，外再包以衛生紙之
      方式，由丁○○持往金門縣后湖地區，以五千元之代價，
      轉讓給庚○○。
(三)、九十三年八月間，由丙○○將數量不明之安非他命置於夾
      鍊袋內，外再包以衛生紙之方式，由丁○○持往乙○○上
      班之上古厝麵線店內，以二千元之代價，轉讓於乙○○。
二、案經金門縣警察局對丙○○聲請實施通訊監察後，知悉上情
    而查獲並移送福建金門地方法院檢察署檢察官偵查起訴。
    理  由
一、訊據被告丁○○固不否認於前開時、地，駕駛小客車載送丙○○前往湖南高地，及受丙○○之託將用衛生紙包裹之夾鍊
    袋交付予庚○○、乙○○等行為，惟矢口否認有共同轉讓安
    非他命之犯意，辯稱：伊載丙○○前往湖南高地，沒有下車
    ，不知道丙○○交何物予庚○○；另伊不知衛生紙內為何物
    ，僅是基於幫助朋友之意，並沒有共同轉讓之犯意云云，惟
    查：
(一)、被告與丙○○確有將安非他命交付予庚○○二次及乙○○
      一次之犯行：
      被告確與丙○○有於前開時、地，將安非他命交付予庚○○二次及乙○○一次之犯行，除據被告供述在卷 (本院卷
      第2卷第113頁)外，業據證人庚○○於本院審理時證稱：
      「我都找丙○○，有一次是丁○○拿一包給我，我有拿錢
      給丁○○，那包東西是用衛生紙包的…那次我有把五千元
      給丁○○，我不知道重量多少，我拿給丁○○時，有說是
      丙○○叫我拿給丁○○的…我記得丙○○有跟我說把錢拿
      給大條…大條即丁○○…丁○○載丙○○過去的那一次，
      辛把毒品放在保濟丸裝，衛生紙裝的是另一次…丙○○叫
      我打電話給丁○○，我拿錢給丁○○，丁○○拿給我時，
      是用衛生紙裝的，與丙○○拿的是用保濟丸裝的…」 (本
      院卷第2卷第34、35頁)，及證人乙○○於本院審理時證稱
      ：「…九十三年八月中，我打給丙○○，丙○○叫丁○○
      拿給我，這次丁○○有拿給我，丁○○開6F-412 3的車子
      拿給我，是用塑膠夾鍊袋包裝…我給丁○○二千元…是我
      打電話給丙○○，因為丙○○忙，所以叫丁○○拿給我…
      丙○○叫我認車牌號碼，叫我跟丁○○拿，丁○○跟我說
      ：『細漢 (即丙○○)叫我拿這個給你』…我拿錢給丁○○時，只有跟丁○○說：『細漢叫我把二千元交給你』」
      (本院卷第1卷第455頁）等證述綦詳；而證人庚○○於九
      十三年九月三日採驗之尿液，經送往國軍金門醫院檢驗，
      亦呈甲基安非他命陽性反應，有金門縣警察局尿液送驗人
      員名冊在卷可參 (偵查卷93年度偵字第427號卷第92頁，
      下稱偵427卷），足認庚○○確有施用安非他命之惡習。
      另乙○○所採驗之尿液雖未檢出安非他命之陽性反應，惟
      係因距離吸食日期過久，已超過人體代謝反應之時間，且
      其與丙○○係表兄弟之關係，其如無吸食安非他命之行為
      ，應無自證其罪與誣陷丙○○之動機。故本院審酌證人庚○○及乙○○之證詞，與被告供述交付之犯行，雖其間就
      交付之具體時間、地點，已因時間久遠而不復記憶，但證
      人之證言與被告之供述，就交付毒品之次數、方式、毒品
      包裝之型態、毒品之價格，及被告一次與丙○○同行，另
      二次為被告單獨交付等情，均大致相符，足證被告與丙○○確有交付安非他命之行為。
(二)、被告主觀上知悉所交付之物為安非他命：
   1、就上開證人庚○○及乙○○之證言以觀，被告曾以其小客
      車搭載丙○○，攜帶保濟丸裝之安非他命交付予庚○○一
      次，及另由被告單獨攜帶以衛生紙包裝，內用夾鍊袋裝之
      安非他命予庚○○及乙○○各一次，而衡諸常情，以衛生
      紙隨意折成四角包裝，內用夾鍊袋裝，交付物品後，對方
      即易之以二千元至五千元不等之金錢，兩相對照，以外觀
      包裝怪異之物品，卻可換得數千元之價金，其間之差距，
      當無不加以懷疑之理；況被告本身有施用安非他命之行為
      ，了解以保濟丸瓶或衛生紙包裹夾鍊袋來裝安非他命，係
      交付少量安非他命之一般方法，基於其個人之經驗，亦自
      承大致上可以知道是安非他命 (本院第2卷第113頁)。。
   2、另佐以丙○○所有之門號0000000000號行動電
      話之通聯紀錄，其記載：「許 (即庚○○)：阿漢 (即丙○○)，你給我拿五千。…辛 (即丙○○)：我現在人在山
      外，我叫大條拿給你… (丙○○用另外一支電話打)辛：
      大條，你現在在那？等一下庚○○會去和你拿五千的東西
      ，你再拿給他，他現在要去金城…」 (偵427卷，第33 頁
      )，其中提及庚○○先以電話聯絡丙○○，再由丙○○將
      庚○○需要之毒品數量，以金錢計算之方式告知丁○○，
      再由丁○○持往交付等情，均與被告供述及證人庚○○於
      本院審理時證述情節均大致相符，而從通訊譯文內容以觀
      ，顯然通話雙方對於第三人「大條」之身分及被告對於「
      庚○○」，均有所知悉，且針對毒品部分，雖未明白提及
      ，而以「東西」稱之，但從對話內容以觀，對話者亦顯然
      知悉「東西」所指為何，否則無從交付。本院綜合審酌被
      告本身既有吸食安非他命之習慣，而丙○○交付及委託交
      付予庚○○及乙○○物品之外觀 (保濟丸裝及衛生紙包以
      夾鍊袋)，亦異於一般物品，再佐以通訊監察譯文內容，
      及被告自承猜想是安非他命等情，認被告應知悉所交付之
      物品為安非他命。
(三)、綜上所述，本件被告與丙○○確曾將安非他命轉讓予庚○○二次及乙○○一次，且被告知悉所交付之物，係安非他
      命，其轉讓安非他命之犯行，堪以認定。
二、按安非他命為毒品危害防制條例所列管之第二級毒品，該條
    例第2條第1項第2款定有明文。核被告前揭轉讓安非他命之
    行為，係犯毒品危害防制條例第8條第2項之轉讓第二級毒品
    罪。至其非法持有安非他命之低度行為，應為轉讓之高度行
    為所吸收，不另論罪。按刑法上之幫助犯的成立要件，係以
    幫助他人犯罪之意思而參與犯罪構成要件以外之行為。所謂
    以幫助他人犯罪之意思而參與者，指其參與之原因，僅在助
    成他人犯罪之實現而言，倘以合同之意思而參加犯罪，即係
    以自己犯罪之意思而參與，縱其所參與者為犯罪構成要件以
    外之行為，仍屬共同正犯；又所謂參與犯罪構成要件以外之
    行為者，指其所參與者非直接構成某種犯罪事實之內容，而
    僅係助成其犯罪事實實現之行為而言，苟已參與構成某種犯
    罪事實之一部，即屬分擔實施犯罪之行為，雖僅以幫助他人
    犯罪之意思而參與，亦仍屬共同正犯，有最高法院二十七年
    上字第一三三三號判例意旨參照。是以，如本於幫助他人犯
    罪之意思而實施犯罪構成要件之行為者，仍應論以共同正犯
    。經查被告駕駛小客車，以搭載丙○○或單獨前往之方式，
    至金門縣西堡湖南高地附近及后湖地區等地，將安非他命交
    予庚○○二次及乙○○一次，並向證人庚○○及乙○○分別
    收取轉讓安非他命五千元及二千元之代價，其不僅提供交通
    工具以搭載丙○○，且實際從事交付及收款之行為，足以認
    係參與實施轉讓第二級毒品安非他命之構成要件行為，仍為
    共同正犯，被告辯稱僅係幫助丙○○轉讓云云，不足採信。
    被告與丙○○就上開犯行，有犯意之聯絡，行為之分擔，均
    為共同正犯。其先後三次犯行，時間緊接，觸犯構成要件相
    同之罪名，顯係基於概括犯意反覆為之，為連續犯，應依刑
    法第五十六條之規定論以一罪並加重其刑。
三、公訴人雖認本案被告與丙○○係以每包二千元至五千元不等
    之代價販賣安非他命予庚○○及乙○○，因認被告所為係觸
    犯毒品危害防制條例第4條第2項之販賣毒品罪云云。惟公訴
    人認被告涉有販賣安非他命犯行，無非係以證人丙○○、庚○○、乙○○於警詢及偵查之證言，及庚○○於國軍金門醫
    院之尿液檢驗報告等為據。惟販賣毒品罪，需以行為人有營
    利目的，即意圖營利而販入或賣出為必要。經查：
(一)、依證人庚○○、乙○○之證言，固能證明證人庚○○及乙○○收受毒品時，曾分別交付五千元及二千元予被告，然
      就丙○○所交付毒品之販入價格，公訴人仍未能舉證；而
      本件並未扣得毒品，而據證人庚○○、乙○○證述所收受
      之毒品，均係以保濟丸裝或以夾鍊袋裝，其數量不明，實
      無從得知丙○○有無得利。
(二)、另證人庚○○與丙○○係服役時之同袍，有朋友之誼；乙○○與丙○○則為親屬之關係，更無法排除被告與丙○○
      所交付之毒品，可能係以原價或低於販入價格轉讓之可能
      。
(三)、綜上所述，本件查無任何積極證據，足資證明被告交付安
      非他命行為，有營利之動機，亦無法證明其有獲得差價之
      利益，自不能僅因證人庚○○二人曾交付五千元及二千元
      不等之價金，即認定被告有販賣行為。公訴人起訴所引法
      條，尚有未洽，應予變更，附此敘明。
四、爰審酌被告有吸食安非他命之惡習、教育程度為國中畢業，
    智識程度，犯罪之動機、目的、方法，次數、犯後態度等一
    切情狀，量處如主文所示之刑。
五、按毒品危害防制條例第19條第1項規定，犯該條例第4條之罪
    者，其供犯罪所用或犯罪所得之財物，均沒收之，如全部或
    一部不能沒收時，追徵其價額或以其財產抵償之。查被告三
    次轉讓行為，雖未得利，然丙○○轉讓安非他命所得之二千
    元及二次五千元共一萬二千元，仍不失其為轉讓第二級毒品
    安非他命之犯罪所得，爰依同條例第19條第1項之規定，諭
    知該犯罪所得之財物一萬二千元沒收之，如全部或一部不能
    沒收時，連帶以其財產抵償之。又扣案門號（○九三四）○
    三八○九二號行動電話一支（含晶片一片），係共同被告丙○○所有，供聯繫以從事轉讓安非他命所用之物，業如前述
    ，亦應依同條例第19條第1項規定宣告沒收。至於扣案之吸
    食器一組、吸管二支、燈泡二個等物，雖均為丙○○所有，
    然無積極證據足資證明係被告及丙○○供轉讓第二級毒品犯
    罪所用或預備之物，亦非違禁物，自無從宣告沒收，均附此
    敘明。
六、公訴意旨另以：丁○○另與丙○○基於販賣安非他命之共同
    概括犯意聯絡，自九十三年七月間起，至同年八月間止，在
    金門縣金湖鎮○市里○○路一之十號四樓住處、金寧鄉榜林
    村等處，連續販賣安非他命予戊○○及不詳姓名之現役軍人
    等，每次售價為二千元至五千元不等，數量則以保濟丸瓶、
    或夾鍊袋盛裝，因認被告尚涉犯毒品危害防制條例第4條第2
    項之販賣第二級毒品罪嫌云云。惟查：
(一)、公訴人認被告有共同販賣安非他命予戊○○，無非係以證
      人己○○、甲○○於警詢之證言為據，然證人己○○於警
      詢之證言：「我曾在九十三年七月初，用我的手機撥打丙○○的手機，幫我朋友戊○○向丙○○購買…因戊○○不
      認識丙○○，所以由我代戊○○聯繫丙○○，當約定後，
      再由戊○○直接至丙○○位於金門縣金湖鎮新市里新市摩
      登四樓交易…」 (偵427卷第54頁)及甲○○於警詢之證言
      ：「是朋友戊○○要我替他調安非他命，但我只是替戊○○打電話，只跟丙○○在電話中談，並未親自去拿毒品，
      …至於毒品交易就由他們自己處理，我未並干涉…」 (
      偵427卷第59頁)，上開證言縱然屬實，亦僅能證明戊○○
      有意透過己○○及甲○○，與丙○○取得聯繫，進而洽談
      毒品之交易事宜，但就交易是否確定成立，及是否實際交
      貨，均無法證明。況戊○○於本院審理時，亦一再否認曾
      向丙○○購買毒品之情，而卷內並無戊○○有吸食安非他
      命習慣之證明，亦無其它證據足證丙○○確有轉讓或販賣
      安非他命予戊○○之犯行。從而，不能僅因證人己○○、
      甲○○於警詢片面之言，即謂丙○○翁曾販賣安非他命予
      戊○○。
(二)、另公訴人認被告涉有共同販賣安非他命予二名現役軍人之
      犯行，係以證人壬○○警詢之證言為據，然查證人壬○○
      於警詢時，僅證稱其係計程車駕駛，因搭載二名綽號「慶
      仔」、「福仔」之現役軍人，經該二名現役軍人詢問有無
      搖頭丸時，向該二名現役軍人建議可向丙○○購買安非他
      命，並搭載該二名現役軍人至丙○○位於金門縣金湖鎮新
      市里摩登四樓十號之住處樓下，由該二名現役軍人自行上
      樓等語，並未指出該二名現役軍人之真實年籍資料，且就
      該二名現役軍人上樓後，是否確實與丙○○有毒品交易，
      亦未有其它佐證足資證明，故難僅憑證人壬○○於警詢之
      證言，即謂丙○○確有共同販賣安非他命於該二名現役軍
      人之犯行。
(三)、況縱認丙○○確有轉讓或販賣安非他命於戊○○及該二名
      現役軍人之犯行，然卷內並無資料足資證明被告就此部分
      ，與丙○○有犯意聯絡及行為分擔，自無從論以共同正犯
      。
(四)、綜上所述，本件既無積極證據足以證明被告與丙○○共同
      販賣或轉讓第二級毒品於戊○○及該二名現役軍人之犯行
      ，該部分之犯罪不能證明；惟因公訴人認此部分與被告前
      開論罪、科刑部分，有連續犯之裁判上一罪之關係，爰不
      另為無罪之諭知。
據上論斷，應依刑事訴訟法第299條第1項前段、第300條、毒品
危害防制條例第8條第2項、第19條第1項、刑法第11條前段、第
28 條、第56條，判決如主文。
本案經檢察官廖江憲到庭執行職務。
中    華    民    國    95    年    2    月    27     日
                  刑事庭  審判長法  官  施慶鴻
                                法  官  魏玉英
                                法  官  林慶郎
以上正本證明與原本無異。
如不服本判決，應於判決送達後10日內向本院提出上訴狀（應抄
附繕本）。
                                書記官  陳鴻璋
中    華    民    國    95    年    2    月    27     日
附錄：本案論罪科刑法條全文：
毒品危害防制條例第8條第2項
轉讓第二級毒品者，處 6 月以上 5 年以下有期徒刑，得併科新
臺幣 70 萬元以下罰金。


司法院資訊處製作；財團法人民間司法改革基金會備份。
